【裁判字號】    99,交聲更,18
【裁判日期】    991013
【裁判案由】    違反道路交通管理處罰條例聲明異議
【裁判全文】
臺灣士林地方法院刑事裁定            99年度交聲更字第18號
原處分機關  臺北市交通事件裁決所
異  議  人  甲○○
即受處分人
上列異議人即受處分人因違反道路交通管理處罰條例案件，對於
臺北市交通事件裁決所中華民國99年6 月4 日北市裁催字第裁22
-AEV920475號裁決書所為之處分，聲明異議，經裁定後，由臺灣
高等法院發回更審，本院更為裁定如下：
    主  文
原處分撤銷。
甲○○汽車駕駛人，駕駛汽車經測試檢定酒精濃度超過規定標準
，處罰鍰新臺幣萬伍仟元，並應吊扣駕駛執照壹年，及接受道
路交通安全講習。
    理  由
一、原處分意旨略以：異議人即受處分人甲○○於民國96年7 月
    18日上午5 時5 分許，酒後騎乘車牌號碼CSF-651 號重型機
    車，行經臺北市○○○路與承德路口時，經警測得其呼氣酒
    精濃度達每公升0.60毫克，已超過規定標準，掣單舉發後，
    由原處分機關依道路交通管理處罰條例第35條第1 項第1 款
    、第24條規定，裁處罰鍰新臺幣（下同）5 萬2,500 元，吊
    扣駕駛執照12個月，並應參加道路安全講習等語。
二、聲明異議意旨略以：伊前揭酒後駕車之違規行為，經檢察官
    予以緩起訴處分，並已繳納緩起訴處分金1 萬元，基於一罪
    不二罰原則，請求撤銷罰單免罰等語。
三、按汽車駕駛人有飲用酒類或其他類似物後其吐氣所含酒精濃
    度超過每公升0.25毫克或血液中酒精濃度超過百分之0.05以
    上，不得駕車，道路交通安全規則第114 條第2 款定有明文
    。又汽車駕駛人，駕駛汽車經測試檢定酒精濃度超過規定標
    準者，處1 萬5,000 元以上6 萬元以下罰鍰，並當場移置保
    管該汽車及吊扣其駕駛執照1 年；汽車駕駛人有第35條第1
    項規定之情形者，應接受道路交通安全講習，道路交通管理
    處罰條例第35條第1 項第1 款、第24條第1 項第2 款亦分有
    明文。
四、經查，異議人於前揭時地酒後騎乘重型機車，經警測得呼氣
    酒精濃度達每公升0.60毫克，由原處分機關裁處罰鍰5 萬2,
    500 元及吊扣駕駛執照乙節，為異議人所不爭執（見本院99
    年度交聲字第810 號卷〈下稱前審卷〉第4 頁），並有舉發
    違反道路交通管理事件通知單、本件裁決書、送達證書在卷
    可稽（見前審卷第8 至10頁）。又異議人因此同一違規事實
    ，經警以涉犯刑法第185 條之1 罪嫌，報請臺灣士林地方法
    院檢察署檢察官偵辦後，由檢察官予以緩起訴之處分（偵查
    案號：96年度偵字第9425號），定緩起訴期間為1 年，並命
    異議人向國庫支付1 萬元，於96年9 月10日確定，至97年9
    月9 日緩起訴期間已屆滿，該緩起訴處分未經撤銷，而異議
    人已於96年10月22日向國庫繳納緩起訴處分金1 萬元（執行
    案號：96年度緩第1285號）等情，除據異議人陳明在卷（見
    前審卷第4 頁）外，並有該案緩起訴處分書、臺灣高等法院
    被告前案紀錄表、臺灣士林地方法院檢察署檢察官執行緩起
    訴處分命令通知書、臺灣士林地方法院96年10月22日沒金字
    第96000423號自行收納款項收據附卷可按（見前審卷第6 至
    7 、11至12頁，本院卷第10頁），以上各情均堪認定。
五、本件異議人既有如上違規事實，原處分機關援引首揭規定對
    異議人為裁罰，固非無據。惟查：
  (一)按行政罰法第26條第2 項係以應受行政罰行為如經不起訴處
    分或為無罪、免訴、不受理、不付審理之裁判確定，始得另
    為裁決處罰，雖未明文包括緩起訴處分在內，但緩起訴處分
    於緩起訴條件成就後，亦生如確定不起訴處分之效力，即緩
    起訴猶豫期間屆滿，未經撤銷緩起訴時，行為人即終局不受
    刑事訴追，該緩起訴處分乃具實質確定力，原處分機關於此
    時再為裁決，行為人即無同時遭受行政處罰及刑事訴追之雙
    重危險。因此，解釋上行政罰法第26條第2 項之「不起訴處
    分」應包括條件成就之緩起訴處分。又酒後駕車經檢察官為
    緩起訴處分，並命行為人向公庫、公益團體、地方自治團體
    支付一定金額（即緩起訴處分金）者，行為人係履行檢察官
    為緩起訴處分命令，此等命令名義上雖非刑罰，但仍是一種
    特殊處遇措施，造成駕駛人之財產減少，性質上亦屬干預處
    分，與刑事制裁無異，在此支付額度內自不應就同一行為再
    受行政罰鍰。再道路交通管理處罰條例第35條第8 項規定：
    「前項汽車駕駛人，經裁判確定處以罰金低於本條例第92條
    第3 項所定最低罰鍰基準規定者，應依本條例裁決繳納不足
    最低罰鍰之部分」（該條例第92條於94年12月28日修正時增
    列第2 項，原第3 項有關罰鍰基準之授權規定已移列第4 項
    ，但同條例第35條第8 項漏未同時修正，併此敘明），則在
    緩起訴處分金支付額度內雖不得再為行政罰鍰，然若行為人
    所支付之緩起訴處分金，未達上開條例第92條第4 項所定最
    低罰鍰基準規定者，依同條例第35條第8 項之規定，仍須補
    繳不足最低罰鍰之部分，始為適法（臺灣高等法院暨所屬法
    院97年法律座談會第39號提案研討結果參照）。
  (二)本件異議人因前揭違規行為，既同時經檢察官為緩起訴之處
    分，且緩起訴期間已於97年9 月9 日屆滿未經撤而實質確定
    ，在其所支付之緩起訴處分金1 萬元額度內，原處分機關不
    得再予裁罰，然因未達道路交通管理處罰條例第92條第4 項
    所定最低罰鍰基準即4 萬5,000 元（依異議人行為時之「違
    反道路交通管理事件統一裁罰基準表」，汽車駕駛人駕駛機
    器腳踏車，飲酒後其吐氣所含酒精成分超過每公升0.55毫克
    以上，應處最低罰鍰4 萬5,000 元），是依該條例第35條第
    8 項規定，尚須補繳不足最低罰鍰即3 萬5,000 元（45,000
    －10,000＝35,000），異議人主張免罰雖無理由，但原處分
    機關逕裁處全部罰鍰5 萬2,500 元，於法亦難謂合，仍應由
    本院將原處分撤銷。
  (三)又聲明異議乃一司法救濟途徑，由法院審查受處分人所涉之
    違規事實是否成立，及原處分所適用之法條是否正確、裁罰
    是否適當，因法院負有司法審查之作用，對原處分失當時，
    應自為處分，以本案而言，就罰鍰、吊照及安全講習等處罰
    效果，宜為一併重新諭知（臺灣高等法院暨所屬法院98年法
    律座談會刑事類提案第23號參照）。本件原處分關於吊扣駕
    駛執照、道路安全講習部分，既係針對單一違規行為之部分
    法律效果，自無從割裂維持，應併予撤銷，允宜敘明。爰依
    道路交通管理處罰條例第35條第1 項第1 款、第24條第1項
    第2 款，自為裁罰如主文第2 項所示，以資適法。
據上論斷，應依道路交通管理處罰條例第87條第2 項，道路交通
案件處理辦法第20條前段，裁定如主文。
中    華    民    國    99    年    10    月    13    日
                        交通法庭法  官  李冠宜
以上正本證明與原本無異。
如不服本裁定應於送達後 5日內向本院提出抗告狀。
                                書記官  劉欣怡
中    華    民    國    99    年    10    月    13    日

司法院資訊處製作；財團法人民間司法改革基金會備份。
